【裁判字號】    99,訴,838
【裁判日期】    991130
【裁判案由】    返還借款
【裁判全文】
臺灣彰化地方法院民事判決  99年度訴字第838號
原      告  臺中商業銀行股份有限公司
法定代理人  黃秀男
訴訟代理人  林敏中
            林俊德
被      告  鄧麗婷
            黃廖阿修
            黃柏山
            黃瓊禎
兼  上  四
人  共  同
訴訟代理人  黃建議即文勝商行
上列當事人間請求返還借款事件，本院於民國99年11月18日辯論
終結，判決如下：
    主      文
被告等應連帶給付原告新臺幣陸拾柒萬玖仟柒佰零伍元，及如附
表所示之利息、違約金。
訴訟費用新臺幣柒仟佰捌拾元由被告等連帶負擔。
    事實及理由
一、原告起訴主張：被告黃建議即文勝商行（下稱被告黃建議）
    邀同被告鄧麗婷及訴外人黃武郎為連帶保證人，於民國（下
    同）95年11月15日，分別向原告借款新臺幣（下同）120 萬
    元、80萬元，合計200 萬元，期間均自95年11月15日起至
    100 年11月15日止，上開2 筆借款均分期按月平均攤還本息
    ，約定借款利率按原告基準利率加計年息0.24％機動計算，
    並約定如遲延履行時，除仍依約計付利息外，逾期在6 個月
    以內者按上開利率加收10％，逾期6 個月以上者，按上開利
    率加收20％之違約金。詎上開2 筆借款均自99年4 月15日起
    ，即未依約繳付本息，債務已視為全部到期，尚積欠本金合
    計679,705 元（計算式：407,824 ＋271,881 ＝679,705 ）
    及如附表所示之利息、違約金未為清償。嗣訴外人黃武郎於
    96 年10 月14日死亡，被告黃廖阿修、黃柏山、黃瓊禎為其
    繼承人，且未聲明拋棄繼承或限定繼承，依法應承受訴外人
    黃武郎財產上之一切權利、義務。爰本於消費借貸及繼承之
    法律關係，請求被告等連帶負清償之責，並聲明：請求判決
    如主文所示。
二、被告等則以：其等有向原告提出還款計畫，但原告並未同意
    ，其等並不爭執原告起訴所主張之債權金額，即尚欠原告如
    起訴狀所載之本金、利息及違約金；惟被告黃建議原本經營
    之文勝商行現已暫停營業，被告黃建議改以打零工為業，除
    積欠原告債務外，尚有對其他銀行之欠款未清償，而被告鄧
    麗婷則擔任證券公司營業員，故只能每月還原告3,000 元，
    分7 年為清償；原告除向被告黃建議主張權利之外，亦向其
    餘被告請求還款並不合理。並聲明：(一)原告之訴駁回。(二)訴
    訟費用由原告負擔。
三、得心證之理由
（一）原告主張被告黃建議於95年11月15日，邀同被告鄧麗婷、
      訴外人黃武郎為連帶保證人，簽立借據，分別向原告借款
      12 0萬元、80萬元，約定利率按原告基準利率加碼0.24%
      計算（逾期時為3.26% ），迄今尚有679,705 元及如附表
      所示之利息、違約金未為清償；而被告黃廖阿修、黃柏山
      、黃瓊禎為前揭借據上所載連帶保證人黃武郎之繼承人，
      並未為限定或拋棄繼承等事實，有上開借據2 紙影本、本
      院家事法庭函文、繼承系統表、戶籍謄本、交易明細查詢
      等資料在卷可稽（見本院卷第6-17頁），且為兩造所不爭
      執，堪認屬實。
（二）按借用人應於約定期限內，返還與借用物種類、品質、數
      量相同之物；又遲延之債務，以支付金錢為標的者，債權
      人得請求依法定利率計算之遲延利息，但約定利率較高者
      ，仍從其約定利息；再當事人得約定債務人不履行債務時
      ，應支付違約金，民法第478 條前段、第233 條第1 項、
      第250 條第1 項分別定有明文。次按稱保證者，謂當事人
      約定一方於他方債務人不履行債務時，由其代負履行責任
      之契約；保證債務，除契約另有訂定外，包含主債務之利
      息、違約金、損害賠償及其他從屬於主債務之負擔，民法
      第474 條第1 項、第478 條前段、第739 條、第740 條分
      別載有明文。又所謂連帶保證債務，係指保證人與主債務
      人負同一債務，對於債權人各負全部給付之責任者而言，
      此參諸民法第272 條第1 項有關連帶債務之規定甚明。再
      按繼承，因被繼承人死亡而開始；繼承人自繼承開始時，
      除本法另有規定外，承受被繼承人財產上之一切權利、義
      務；繼承人對於被繼承人之債務，負連帶責任，民法第11
      47條、97年1 月4 日修正施行前第1148條前段及第1153條
      第1 項分別定有明文（按：97年1 月4 日修正施行之民法
      第1148條雖增訂第2 項規定，但民法繼承篇施行法並無溯
      及既往之規定，本件被告黃廖阿修、黃柏山、黃瓊禎等之
      繼承既發生於96年10月14日，則其等有關繼承之效力自應
      適用當時有效之民法第1148條規定；另民法第1153條雖經
      修正，但第1 項並未修正）。
（三）本件被告黃建議因未依約清償本息，依其與原告間所定之
      消費借貸契約約定，全部債務視為立即到期，自應就前開
      債務負清償之責。而被告鄧麗婷、訴外人黃武郎為原告黃
      建議之連帶保證人，即應就被告黃建議之上揭債務負連帶
      清償之責，惟其中訴外人黃武郎已於96年10月14日死亡，
      被告黃廖阿修、黃柏山、黃瓊禎均為訴外人黃武郎之繼承
      人，渠等均未向本院聲明拋棄繼承或限定繼承，揆諸前開
      說明，均應承受被繼承人黃武郎所遺之上開債務。至於被
      告等辯稱：目前無力一次全部清償，希望每月還款3,000
      元，分7 年清償云云，因兩造契約業經約明甚詳，被告所
      提之分期還款計畫既未得原告同意，當不能為有利被告之
      認定。從而，原告依消費借貸契約、連帶保證及繼承之法
      律關係，請求被告等連帶給付679,705 元及如附表所示之
      利息、違約金，為有理由，應予准許。
四、本件事證已臻明確，兩造其餘之攻擊或防禦方法及事證，經
    本院詳加審酌後，核與本件判決結果不生影響，爰不逐一論
    述，附此敘明。
五、本件除由原告預納裁判費7,380 元外，無其他訴訟上支出，
    故本件訴訟費用核為7,380元，依法由敗訴之被告負擔。
六、訴訟費用負擔之依據：民事訴訟法第85條第2項。
中    華    民    國    99    年    11    月    30    日
                  民事第三庭    法  官  林秉暉
以上正本係照原本作成。
如對判決上訴，應於判決送達後20日內向本院提出上訴狀。如委
任律師提起上訴者，應一併繳納上訴審裁判費。
中    華    民    國    99    年    11    月    30    日
                                書記官  廖春慧
附表：
┌─┬──────┬───────┬───┬───────┐
│編│本金金額    │利息起算日    │年利率│違約金        │
│號│（新臺幣）  │（至清償日止）│      │              │
├─┼──────┼───────┼───┼───────┤
│  │            │              │      │自99年5月16日 │
│1 │407,824     │99年4月15日   │3.26％│起至清償日止，│
│  │            │              │      │逾期在6個月以 │
│  │            │              │      │內者，按左開利│
│  │            │              │      │率10％，逾期在│
│  │            │              │      │6個月以上者， │
│  │            │              │      │按左開利率20％│
│  │            │              │      │計算          │
├─┼──────┼───────┼───┼───────┤
│  │            │              │      │自99年5月16日 │
│2 │271,881     │99年4月15日   │3.26％│起至清償日止，│
│  │            │              │      │逾期在6個月以 │
│  │            │              │      │內者，按左開利│
│  │            │              │      │率10％，逾期在│
│  │            │              │      │6個月以上者， │
│  │            │              │      │按左開利率20％│
│  │            │              │      │計算          │
└─┴──────┴───────┴───┴───────┘

司法院資訊處製作；財團法人民間司法改革基金會備份。
